臺灣高等法院民事判決
109年度家續字第1號
請  求  人  A 0 1
相  對  人  A 0 2  
上列當事人間請求夫妻剩餘財產分配事件，兩造於中華民國109
年6月30日在本院成立和解，請求人請求繼續審判，本院判決如
下：
    主  文
請求駁回。
請求費用由請求人負擔。
    理  由
一、按和解有無效或得撤銷之原因者，當事人得請求繼續審判，
    民事訴訟法第380條第2項定有明文。次按繼續審判之請求顯
    無理由者，得不經言詞辯論，以判決駁回之，此觀民事訴訟
    法第380條第4項準用同法第502條第2項之規定即明。
二、請求人主張：本院109年度重家上字第6號夫妻剩餘財產分配
    事件於民國109年6月16日開庭時，相對人表示和解方案為相
    對人給付伊新臺幣（下同）2300萬元，先給付現金1500萬元
    ，其餘800萬元分8年給付，伊亦已同意此和解條件；然於10
    9年6月30日和解當日開庭時，相對人違反誠信原則未履約付
    款，且混淆視聽稱若願和解要至109年11月30日給付，另用
    詐術誤導法官提出要伊撤回另案訴訟之起訴（臺灣○○地方法
    院108年度勞訴字第00號請求給付資遣費事件）作為本件和
    解條件，此已屬欺騙行為；又相對人於108年間為進行脫產
    ，以假債權將名下之不動產設定抵押權與訴外人乙○○，又將
    其所有之不動產權利移轉與兩造女兒甲○○，侵害伊之夫妻剩
    餘財產分配請求權利；本件訴訟既有上開應撤銷和解之正當
    事由，爰請求繼續審判等語。
三、本件應審究者為兩造於109年6月30日在本院109年度重家上
    字第6號請求夫妻剩餘財產分配事件所成立之和解，有無得
    撤銷之原因，而得請求繼續審判？茲論述如下：
㈠、按訴訟上之和解，為私法上之法律行為，同時亦為訴訟法上
    之訴訟行為，即一面以就私法上之法律關係止息爭執為目的
    ，而生私法上效果之法律行為，一面又以終結訴訟或訴訟之
    某爭點為目的，而生訴訟法上效果之訴訟行為，兩者之間，
    實有合一不可分離之關係，故其行為如有私法上或訴訟法上
    無效或得撤銷之事由存在，不問何者，均屬民事訴訟法第38
    0條第2項所謂和解有無效或得撤銷之原因，當事人自得以之
    為請求繼續審判之理由（最高法院43年台上字第1075號判例
    意旨參照）。而所謂私法上無效或得撤銷之事由，例如和解
    有內容違反法律強制禁止規定或背於公序良俗，或和解有詐
    欺、脅迫、錯誤（錯誤應受民法第738條之限制）等情形；
    所謂訴訟法上無效或得撤銷之事由，例如和解之當事人無當
    事人能力或無訴訟能力、當事人不適格、訴訟代理人無特別
    代理權等情形。且該無效或得撤銷原因之有無，悉依和解成
    立時之狀態決之，不包括和解成立前存在或和解成立後發生
    之事由在內，從而倘無民事訴訟法第380條第2項之情形，自
    無繼續審判之可言。
㈡、經查：
　　⒈請求人依民法第1030之1規定訴請相對人給付夫妻剩餘財產
      分配，經原審判決後，相對人不服提起上訴，經本院以10
      9年度重家上字第6號事件受理後，兩造於109年6月30日準
      備程序期日成立和解等情，有卷附109年6月30日準備程序
      筆錄及同日簽立之和解筆錄可稽（見本院109年度重家上
      字第6號卷第171至180頁）。　　　　
　　⒉請求人請求意旨，無非謂相對人於109年6月16日準備程序
      時，曾提出和解方案為給付2300萬元，先給付現金1500萬
      元，其餘800萬元分8年給付，其後於109年6月30日和解當
      日卻變更先前和解方案，而有詐騙之情云云（見同上卷第
      191、203至205、221至223頁）；惟109年6月16日準備程
      序時，兩造本未成立和解（見同上卷第121至122頁準備程
      序筆錄），方會改期至109年6月30日續行本件準備程序；
      而於109年6月30日準備程序時，兩造復行磋商和解方案之
      具體內容（見同上卷第172至176頁準備程序筆錄），始於
      當日作成和解筆錄，並經兩造確認無訛後簽名（見同上卷
      第176、179至180頁），而成立本件和解；尚難逕以109年
      6月30日和解當日經兩造均確認無誤後簽名製作之和解筆
      錄，此和解內容中有前次庭期所未及協商之首期款項1500
      萬元付款時間為109年11月30日前（見同上卷第179頁），
      及有請求人須撤回另案臺灣○○地方法院108年度勞訴字第0
      0號請求給付資遣費事件（該案為請求人訴請相對人給付
      資遣費69萬4067元）以一併終結兩造間現有財產訴訟之和
      解條件（見同上卷第172、175、179頁），即謂和解當日
      相對人有詐騙之情；是以，請求人僅以109年6月30日和解
      成立當日，和解內容有前次庭期相對人所未提及之和解條
      件為由，主張和解有受詐欺等得撤銷之情云云，顯無理由
      。
　　⒊請求人復以相對人於108年間為行脫產，以假債權將名下之
      不動產設定抵押權與乙○○，又將其所有之不動產權利移轉
      與兩造女兒甲○○，侵害伊之夫妻剩餘財產分配請求權利云
      云（見同上卷第203、221、231頁）；惟相對人縱有於108
      年間有將其名下不動產設定抵押權與乙○○及將不動產所有
      權移轉與兩造女兒甲○○等情，此係屬兩造成立和解之日即
      109年6月30日前所生情事或關於本案訴訟實體事項之爭執
      （見同上卷第125至127頁請求人於109年6月16日所提之答
      辯狀，即以此情為其本案答辯理由），請求人上開主張縱
      係屬實，亦屬和解成立前已發生之事由，顯難以此即認請
      求人於109年6月30日成立和解當日有何受詐欺或陷於錯誤
      而為和解意思表示等私法上或訴訟法上得撤銷之事由存在
      。
　　⒋此外，請求人亦未再具體指明兩造於109年6月30日成立和
      解當日，有何私法上或訴訟法上無效或得撤銷之事由存在
      ；則請求人僅以109年6月30日和解當日所為之和解方案，
      有之前開庭時未及磋商之和解條件，及和解前其答辯意旨
      已提及相對人有將不動產設定抵押及移轉所有權等情事為
      由，主張本件和解有得撤銷之原因，而請求繼續審判云云
      ，並無可取。
㈢、從而，請求人請求就已終結之本院109年度重家上字第6號訴
    訟事件繼續審判，顯無理由，爰不經言詞辯論，逕以判決駁
    回之。
四、據上論結，本件請求繼續審判為無理由。爰判決如主文。
中　　華　　民　　國　　109 　年　　9 　　月　　 30 　日
                  家事法庭
                      審判長法  官  楊絮雲
                            法  官  郭顏毓
                            法  官  張宇葭
正本係照原本作成。
如不服本判決，應於收受送達後20日內向本院提出上訴書狀，其
未表明上訴理由者，應於提出上訴後20日內向本院補提理由書狀
（均須按他造當事人之人數附繕本）上訴時應提出委任律師或具
有律師資格之人之委任狀；委任有律師資格者，另應附具律師資
格證書及釋明委任人與受任人有民事訴訟法第466條之1 第1項但
書或第 2項（詳附註）所定關係之釋明文書影本。如委任律師提
起上訴者，應一併繳納上訴審裁判費。
中　　華　　民　　國　　109 　年　　9 　　月　　 30 　日
　　　　　　　　　　　　　  書記官  李佳姿
附註：
民事訴訟法第466條之1（第1項、第2項）：
對於第二審判決上訴，上訴人應委任律師為訴訟代理人。但上訴
人或其法定代理人具有律師資格者，不在此限。
上訴人之配偶、三親等內之血親、二親等內之姻親，或上訴人為
法人、中央或地方機關時，其所屬專任人員具有律師資格並經法
院認為適當者，亦得為第三審訴訟代理人。